【裁判字號】    97,訴,1272
【裁判日期】    970919
【裁判案由】    毒品危害防制條例
【裁判全文】
臺灣基隆地方法院刑事判決              97年度訴字第1272號
公  訴  人  臺灣基隆地方法院檢察署檢察官
被      告  乙○○
上列被告因毒品危害防制條例案件，經檢察官提起公訴（97年度
毒偵字第1502號、第1744號、第1903號），被告於準備程序進行
中，就被訴事實為有罪之陳述，經本院合議庭裁定由受命法官獨
任進行簡式審判程序，判決如下：
    主  文
乙○○施用第一級毒品，累犯，處有期徒刑柒月，扣案之第一級
毒品海洛因貳小包（合計淨重：壹點肆貳公克）、第二級毒品甲
基安非他命壹小包（毛重：零點捌公克）均沒收銷燬，包裝第一
級毒品海洛因之外包裝袋貳只、第二級毒品甲基安非他命之外包
裝袋壹只及扣案之七星牌香煙盒壹個均沒收之；又施用第一級毒
品，累犯，處有期徒刑柒月；又施用第一級毒品，累犯，處有期
徒刑柒月，扣案之第一級毒品海洛因肆小包（合計淨重：貳點伍
玖公克）、第二級毒品甲基安非他命肆小包（合計毛重：參點陸
公克）均沒收銷燬，包裝第一級毒品海洛因、第二級甲基安非他
命之外包裝袋各肆只及扣案之葡萄糖貳小包（合計毛重：壹點玖
公克）、鐵盒壹只、藥鏟壹支均沒收之。應執行有期徒刑壹年參
月，扣案之第一級毒品海洛因貳小包（合計淨重：壹點肆貳公克
）、肆小包（合計淨重：貳點伍玖公克）、第二級毒品甲基安非
他命壹小包（毛重：零點捌公克）、肆小包（合計毛重：參點陸
公克）均沒收銷燬，包裝第一級毒品海洛因之外包裝袋合計陸只
、第二級毒品甲基安非他命之外包裝袋合計伍只及扣案之七星牌
香煙盒壹個、葡萄糖貳小包（合計毛重：壹點玖公克）、鐵盒壹
只、藥鏟壹支均沒收之。
    事  實
一、乙○○前因施用第2級毒品安非他命案件，經觀察、勒戒後
    ，認無繼續施用毒品之傾向，由臺灣臺北地方法院於民國87
    年8月10日，以87年度訴字第600號為免刑判決確定。復於91
    年9月間（前揭觀察、勒戒執行完畢釋放5年內），因施用毒
    品案件，經觀察、勒戒後，認有繼續施用毒品之傾向，經本
    院於92年3月7日以92年度毒聲字第200號裁定送強制戒治（
    92年4月11日入所執行戒治，於92年8月5日停止戒治並交付
    保護管束，原應於93年3月6日保護管束期滿，因法律修正於
    93 年1月9日免除戒治），並由檢察官提起公訴，本院於92
    年6 月3日以92年度訴字第150號判決判處應執行有期徒刑11
    月確定，另犯贓物案件，經本院判處有期徒刑3月確定，經
    本院定應執行刑為有期徒刑1年1月，於93年10月1日執行完
    畢；再因施用第1、2級毒品海洛因、安非他命案件，經本院
    於94年5月12日以94年度訴字第339號判決處有期徒刑1年4
    月確定；又因贓物案件，本院於95年4月17日以94年度訴字
    第762號判決處有期徒刑5月確定，上開2罪嗣經本院以96年
    度聲減字第679號裁定各減為有期徒刑8月、2月又15日，應
    執行有期徒刑10月確定，並接續執行，於96年10月25日縮短
    刑期假釋出監，於96年11月14日未經撤銷假釋而執行完畢（
    構成累犯）。
二、詎乙○○仍不思悔改，分別於97年6月11日上午7時許、97年
    7 月3日下午6時許，97年7月11日下午6時許，基於施用第一
    級毒品海洛因及第二級毒品甲基安非他命之犯意，在其位於
    基隆市○○區○○路48巷175之2號住處，將第一級毒品海洛
    因及第二級毒品甲基安非他命同時捲放於香煙內，以火烤加
    熱產生白煙，以口鼻吸食之方式加以施用各1次（合計3次）
    。嗣為警分別於(一)97年6月11日上午11時50分許，在基隆市
    中山區○○路254號「OK便利商店」前查獲，並扣得第一級
    毒品海洛因2小包（淨重共1.42公克）、第二級毒品安非他
    命1 小包（毛重0.8公克）、葡萄糖2小包（毛重1.9公克）
    鐵盒1只及藥鏟1支，並採集乙○○尿液送驗，結果分呈嗎啡
    及安非他命、甲基安非他命陽性反應。(二)97年7月3日晚間10
    時45 分許，在基隆市○○區○○路與愛五路口為警查獲，
    經警採集其尿液送驗，結果分呈嗎啡及安非他命、甲基安非
    他命陽性反應。(三)復於97年7月11日晚間8時15分許，在基隆
    市○○區○○路14號前為警查獲，並扣得第一級毒品海洛因
    4小包（淨重共2.59公克）、第二級毒品安非他命4小包（毛
    重共3.6公克）、七星牌香煙盒1個，經警採集其尿液送驗，
    結果分呈嗎啡及安非他命、甲基安非他命陽性反應，始悉上
    情。
三、案經基隆市警察局第一分局報告臺灣基隆地方法院檢察署檢
    察官偵查起訴。
    理  由
一、本件被告所犯者非為死刑、無期徒刑、最輕本刑為3年以上
    有期徒刑之罪或高等法院管轄第一審案件，其於準備程序進
    行中，先就被訴事實為有罪之陳述，經告知其簡式審判程序
    之旨，並聽取公訴人及被告之意見後，本院依刑事訴訟法第
    273條之1第1項之規定，裁定由受命法官獨任進行簡式審判
    程序，且依同法第273條之2規定，簡式審判程序之證據調查
    ，不受第159條第1項、第161條之2、第161條之3、第163 條
    之1及第164條至第170條規定之限制，合先敘明。
二、前揭犯罪事實，業據被告於本院準備程序及審理時坦承不諱
    ，而被告分別97年6月11日、7月3日、7月11日為警所採集之
    尿液，經送以酵素免疫分析法（EIA）、氣相層析質譜儀（
    GC/MS）檢驗結果，確呈施用第一級毒品海洛因之嗎啡陽性
    反應及第二級毒品甲基安非他命、安非他命之陽性反應，有
    基隆市警察局第一分局偵辦毒品案件尿液檢體對照表、台灣
    尖端先進生技醫藥股份有限公司濫用藥物檢驗報告各3份（
    97年度毒偵字第1502號卷第5頁、第30頁；97年度毒偵字第
    1903號卷第8頁、第9頁；97年度毒偵字第1744號卷第5頁、
    第46頁）附卷可稽，且參之以酵素免疫分析或薄層定性分析
    等方式為初步篩檢者，檢驗結果雖有相當程度偽陽性之可能
    ，然以氣（液）相層析、質譜分析之儀器為交叉確認者，檢
    驗結果出現偽陽性之機率則極低，因而具有公信力，核足為
    對涉嫌人不利之認定；尤以「毒品施用後於尿液、血液中可
    檢出之最大時限，與施用劑量、施用頻率、施用方式、施用
    者飲水量之多寡、個人體質、代謝情況、檢體收集時間點及
    所用檢測方法之靈敏度等因素有關，因個案而異。依據Clar
    ke'sIsolat i on Identification of Drugs第二版記載，
    血液中藥物之半衰期（濃度減半所需時間）分別為古柯鹼
    0.7-1.5小時、海洛因3分鐘（其代謝物為嗎啡2-3小時）、
    嗎啡2-3小時、大麻20-36小時、安非他命12小時（當尿液偏
    酸性時，為4- 8小時）、甲基安非他命9小時、Ketamine2-4
    小時，而MD MA約8.49小時。一般於尿液中可檢出之最大時
    限，古柯鹼為施用後1-4天、海洛因2-4天、嗎啡2-4天、大
    麻1-10天、安非他命1-4天、甲基安非他命1-5天、MDMA1-4
    天、MDA 1-4天、Ketamine2-4天。」此亦經行政院衛生署藥
    物食品檢驗局以92年7月23日管檢字第0920005609號函釋在
    案；且扣案之白色粉狀物2小包（淨重1.42公克）冰糖
    狀物1小包（毛重0.8公克）白色粉狀物4小包（淨重2.59
    公克）冰糖狀物4小包（毛重3.6公克），經警依菸毒檢驗
    包試劑初步檢驗結果：呈嗎啡、海洛因反應呈非他命反
    應呈現嗎啡、海洛因反應呈現安非他命反應，有基隆市
    警察局第一分局查獲毒品危害防制條例毒品初步檢驗報告書
    3紙附卷可稽（97年度毒偵字第1502號卷第17頁、97年度毒
    偵字第1744號卷第21頁、第22頁），再將、送法務部調
    查局鑑驗結果，確含第一級毒品海洛因成份，有該局調科壹
    字第09723028200號、調科壹字0000000 0000號濫用藥物實
    驗室鑑定書各1份（97年度毒偵字第1502號卷第31頁、97年
    度毒偵字第1744號卷第47頁）在卷可稽，並有查獲時之照片
    6紙（97年度毒偵字第1502號第18頁、第19頁，97年度毒偵
    字第1744號卷第23-26頁）附卷可佐，足證被告自白與事實
    相符，堪以採信，其犯罪事證明確，上開犯行洵堪認定，應
    依法論科。
三、再安非他命、甲基安非他命固同屬安非他命類之中樞神經興
    奮劑，且俗名通常互為混用，惟二者究係不同之第二級毒品
    ，並以甲基安非他命目前國內濫用最為嚴重。施用甲基安非
    他命之代謝最先是去N-甲基（N-demethylation）形成安非
    他命，而施用甲基安非他命後，在正常尿液PH值情況下，24
    小時內，有43%服用劑量以甲基安非他命原態排出；另施用
    安非他命後24小時內，有30%以安非他命原態排出，20%經去
    氨基作用及氧化作用形成苯甲酸，2%經反應形成Norephed
    rine（參照行政院衛生署出版「物質濫用」、「常見濫用藥
    物檢驗方法彙編」所載）。施用安非他命後，其尿液不致檢
    出甲基安非他命陽性反應，施用甲基安非他命後，其尿液可
    檢出甲基安非他命和其代謝物安非他命成分，有行政院衛生
    署管制藥品管理局93年11月2日管檢字第0930010499號函可
    參。是尿液經檢驗出甲基安非他命陽性，係被告施用甲基安
    非他命後以甲基安非他命原態排出者；而檢驗出安非他命陽
    性部分，乃施用甲基安非他命、安非他命均可檢驗出安非他
    命陽性反應。則由本件被告尿液經檢驗結果，其呈甲基安非
    他命陽性反應，足以確認被告係施用甲基安非他命，併予敘
    明。
四、查海洛因、甲基安非他命分屬毒品危害防制條例第2條第2項
    第1款、第2款所定之第一級、第二級毒品，核被告係犯毒品
    危害防制條例第10條第1項施用第一級毒品罪、第10條第2項
    施用第二級毒品罪。其施用前、後持有第一級毒品海洛因、
    第二級毒品甲基安非他命之低度行為，應分為施用第一級毒
    品、第二級毒品之高度行為所吸收，不另論罪；被告以同時
    施用第一級、第二級毒品之一行為，同時觸犯上開毒品危害
    防制條例第10條第1項、第2項之數罪名，為想像競合犯，應
    依刑法第55條規定，從一重之毒品危害防制條例第10條第1
    項之施用第一級毒品罪處斷。被告於上開時間所犯之施用第
    一級毒品罪，犯意各別，行為互殊，應予分論併罰。又被告
    有犯罪事實欄所載之論罪科刑執行完畢之刑，有臺灣高等法
    院被告前案紀錄表乙份在卷可稽，其於前案執行完畢後5年
    內，故意再犯本件有期徒刑以上之罪，均為累犯，各依法加
    重其刑。爰審酌被告曾有施用毒品之前科仍不知戒除，惟犯
    罪後坦承犯行，且所犯之施用毒品犯行乃戕害自己身心健康
    ，並未危及他人等一切情狀，分別量處如主文所示之刑，併
    定其應執行之刑。
五、至扣案之第一級毒品海洛因2小包（合計淨重1.42公克）、4
    小包（合計淨重2.59公克），第二級毒品甲基安非他命1 小
    包（毛重0.8公克）、4小包（合計毛重3.6公克）為查獲之
    毒品，均應依毒品危害防制條例第18條第1項前段規定宣告
    沒收銷燬之。至包裝前開第一級毒品海洛因、第二級毒品甲
    基安非他命之外包裝合計11只，具有防止毒品裸露、散逸之
    功能，且無與毒品難以析離而無法個別宣告沒收之情事，與
    扣案之葡萄糖2小包（毛重1.9公克）、鐵盒1只、藥鏟1支及
    七星牌香煙盒1個均屬被告所有，供犯本案施用第一級毒品
    海洛因、第二級毒品甲基安非他命所用，業據被告供承明確
    ，爰依刑法第38條第1項第2款、第3項之規定，宣告沒收。
據上論斷，應依刑事訴訟法第273 條之1 第1 項、第299 條第1
項前段，毒品危害防制條例第10條第1項、第2項、第18條第1項
前段、第11條第1項、刑法第11條前段、第55條前段、第47條第1
項、第38條第1項第2款、第51條第5款，判決如主文。
本案經檢察官甲○○到庭執行職務。
中    華    民    國    97    年    9     月    19    日
                  刑事第四庭法  官   周霙蘭
以上正本證明與原本無異。
如不服本判決應於收受本判決後10日內向本院提出上訴書狀，其
未敘述上訴理由者，並得於提起上訴後10日內向本院補提理由書
狀（均須按他造當事人之人數附繕本）「切勿逕送上級法院」。
中    華    民    國    97    年    9     月    19    日
                            書記官   呂明龍
附錄本案論罪法條
毒品危害防制條例第10條
毒品危害防制條例第10條
施用第一級毒品者，處 6 月以上 5 年以下有期徒刑。
施用第二級毒品者，處 3 年以下有期徒刑。


司法院資訊處製作；財團法人民間司法改革基金會備份。
